【裁判字號】    99,易,278
【裁判日期】    991231
【裁判案由】    賭博
【裁判全文】
臺灣新竹地方法院刑事判決               99年度易字第278號
公  訴  人  臺灣新竹地方法院檢察署檢察官
被      告  黃品樺
上列被告因贓物案件，經檢察官提起公訴（99年度偵字第2764號
），因被告於本院審理時，就被訴事實為有罪之陳述，本院裁定
改行簡式審判程序，並判決如下：
    主      文
黃品樺犯圖利聚眾賭博罪，處有期徒刑參月，如易科罰金，以新
台幣壹仟元折算壹日。扣案之簽單陸張均沒收之。
    事實及理由
一、按刑事訴訟法第273 條至第278 條均規定「法院」得於第1
    次審判期日前行準備程序，同法第279 條第1 項復規定得由
    受命法官行準備程序者係指「合議審判之案件」，並不包括
    獨任制法院（林俊益著刑事訴訟法概論下冊第245 頁同此見
    解）；次按刑事訴訟採行直接審理及集中審理主義，係為使
    裁判官自其直接之調查證據過程中，獲得感官上之認知與判
    斷，俾形成正確心證，並保障被告之聽審權，給予辯論之機
    會，以行使其訴訟防禦權，是刑事訴訟法第271 條第1 項規
    定：審判期日，應傳喚被告或其代理人，並通知檢察官、辯
    護人、輔佐人，而同法第273 條第1 項規定法院得於第1 次
    審判期日前行準備程序，處理有關該項各款所定之事項，其
    立法意旨在於節省勞費，避免耗費不必要之審判程序，但法
    院對於是否行準備程序，有自由斟酌之權（最高法院97年度
    台上字第1091號、99台上241 、6381號判決意旨參照），查
    本案非屬合議審判之案件，且為節省勞費、避免不必要之程
    序耗費而未行準備程序，自無不合。又按刑事案件之處理，
    視案件之輕微或重大，或視被告對於起訴事實有無爭執，而
    異其審理之訴訟程序或簡化證據之調查，一方面可合理分配
    司法資源的利用，且可減輕法院審理案件之負擔，以達訴訟
    經濟之要求；另一方面亦可使訴訟儘速終結，讓被告免於訟
    累，是以刑事訴訟法第273 條之1 第1 項明定，除被告所犯
    為死刑、無期徒刑、最輕本刑為3 年以上有期徒刑之罪或高
    等法院管轄第一審案件者外，於同法第273 條第1 項程序進
    行中，被告先就被訴事實為有罪之陳述時，審判長得告知被
    告簡式審判程序之旨，並聽取當事人、代理人、辯護人及輔
    佐人之意見後，裁定進行簡式審判程序。惟刑事訴訟法第27
    3 條第1 項雖規定「於前項第1 項程序進行中」，即行準備
    程序進行中，然衡以上開簡式審判程序設立之目的，解釋上
    ，自不必嚴格僅限之於此，凡審理中（即使已為通常程序之
    證據調查），被告若就被訴事實為有罪之陳述，應均可適用
    ，於此情形，當仍可將通常程序改為簡式審判程序予以進行
    甚明（林永謀著刑事訴訟法釋論中冊第492 頁同此見解）；
    查本件被告黃品樺（下稱被告）所犯非屬死刑、無期徒刑或
    最輕本刑有期徒刑3 年以上之罪，亦非為高等法院管轄第一
    審案件，其於本院審理時就被訴事實為有罪之陳述（本院卷
    第13頁反面），經依法告知簡式審判程序之旨，並聽取當事
    人之意見後，本院認無不得或不宜改依簡式審判程序進行之
    情形，爰依刑事訴訟法第273 條之1 第1 項規定，經本院當
    庭裁定改行簡式審判程序（本院卷第14頁）；又本件卷內之
    物證、書證等證據，依同法第273 條之2 規定，不受第159
    條第1 項、第161 條之2 、第161 條之3 、第163 條之1 及
    第164 條至第170 條規定之限制；並得依同法第310 條之2
    準用第454 條之規定製作略式判決書，如認定之犯罪事實、
    證據及應適用之法條，與檢察官聲請起訴書之記載相同者，
    得引用之，合先敘明。
二、本件犯罪事實及證據部分，除增列被告於本院審理時之自白
    」（本院卷第13頁反面、第16頁）為本案證據外，其餘均引
    用檢察官起訴書所載（如附件）。
三、核被告所為，係犯刑法第266 條第1 項前段之賭博財物、第
    268 條之意圖營利聚眾賭博罪嫌，其以一行為觸犯上開罪嫌
    ，依刑法第55條前段規定，從一重之意圖營利聚眾賭博罪嫌
    處斷（最高法院79年度台非字第206 號判決意旨參照）。爰
    審酌被告曾於99年2 月23日，甫因犯意圖營利賭博罪，經本
    院以98年度竹東簡字第40號判決判處有期徒刑3 月、緩刑2
    年確定（不構成累犯），有臺灣高等法院被告前案紀錄表附
    卷可憑（本院卷第3 頁），竟仍不知悔改，復為本件同類之
    賭博犯行，足見上開對被告所處之刑尚未收矯治之效果，被
    告經營本案簽賭從中獲取不法利益，並助長賭風及社會僥倖
    心理，使人廢時失業，易趨於遊惰，對社會風氣有極為不良
    之影響，亦有未當，惟被告終能坦承犯罪、其犯後之態度良
    好，並當庭啜泣表明悛悔之意（本院卷第16頁反面、第17頁
    ），另陳明其本身為中度肢障人士，其夫婿於97年間因罹患
    癌症病逝，並需扶養極重度肢體障礙現已呈植物人狀態之子
    黃志明，被告及黃志明母子2 人均為身心障礙中低收入之人
    ，僅賴新竹縣政府每月補助新臺幣（下同）8 千元維持生活
    （每人4 千元）等家庭經濟困窘之狀況，此有新竹縣竹東鎮
    公所99年12月7 日竹鎮社字第0990020454號函及檢附之被告
    身心障礙者個案資料表、身心障礙者中低收入戶生活津貼證
    明書、被告全戶戶籍謄本、身心障礙手冊影本附卷可稽（本
    院卷第8 、9 、18至21、26頁），另蒞庭檢察官以起訴書雖
    建請從重量刑，幸被告及時悔悟，犯後態度尚可，請求為適
    法裁判（本院卷第17頁），尚屬妥適，且斟酌被告教育程度
    為小學肄業，現年逾5 旬（本院卷第5 頁被告戶籍資料查詢
    結果）等一切情狀，爰從寬量處如主文所示之刑，認對被告
    即可達罰當其罪之目的，併諭知易科罰金之折算標準，以昭
    炯戒。
四、扣案簽單6 張（偵卷第9 至11頁），為被告當場與賭客簽注
    供賭博財物所用之物，不問屬犯人與否，應依刑法第266 條
    第2 項之規定，宣告沒收之（最高法院84年度台非字第15號
    、同院87年度台非字第207 號等判決意旨參照）。
五、又犯最重本刑為5 年以下有期徒刑以外之罪而受6 個月以下
    有期徒刑之宣告，得易服社會勞動，惟此係由檢察官斟酌個
    案情形指揮執行，被告如欲於本案裁判確定後易服社會勞動
    ，自得依法向指揮執行之檢察官秉明前開家庭處境等情聲請
    之，併此教示。
據上論斷，應依刑事訴訟法第273 條之1 第1 項、第284 條之1
、第299 條第1 項前段、第310 條之2 、第454 條第1 項、第2
項，刑法第266 條第1 項前段、第268 條、第55條前段、第41條
第1 項前段、第38條第1 項第2 款，刑法施行法第1 條之1 第1
項、第2 項前段，判決如主文。
本案經檢察官陳建文到庭執行職務。
中    華    民    國    99    年    12    月    31    日
                  刑事第六庭    法  官  林建鼎
以上正本證明與原本無異。
如不服本判決應於收受本判決後10日內向本院提出上訴書狀，並
應敘述具體理由，如未敘述上訴理由者，應於上訴期間屆滿後20
日內補提理由書狀於本院（均須按他造當事人之人數附繕本）「
切勿逕送上級法院」。
中    華    民    國    99    年    12    月    31    日
                                書記官  蕭汝芳
附錄本判決論罪之法條：
中華民國刑法第266條
（普通賭博罪與沒收物）
在公共場所或公眾得出入之場所賭博財物者，處1 千元以下罰金
。但以供人暫時娛樂之物為賭者，不在此限。
當場賭博之器具與在賭檯或兌換籌碼處之財物，不問屬於犯人與
否，沒收之。
中華民國刑法第268條
（圖利供給賭場或聚眾賭博罪）
意圖營利，供給賭博場所或聚眾賭博者，處3 年以下有期徒刑，
得併科3 千元以下罰金。
（以上罰金部分，均依刑法施行法第1 條之1 第1 項、第2 項前
段規定，貨幣單位變更為新臺幣且金額提高為30倍）。
（附件）
臺灣新竹地方法院檢察署檢察官起訴書
                                      99年度偵字第2764號
    被      告  黃品樺  女  53歲（民國○○年○月○○日生）
                        住新竹縣竹東鎮○○街160巷3號
                        國民身分證統一編號：Ｚ000000000號
上列被告因賭博案件，業經偵查終結，認應提起公訴，茲將犯罪
事實及證據並所犯法條分敘如下：
        犯罪事實
一、黃品樺前因賭博案件，經臺灣新竹地方法院98年度竹東簡字
    第40號判決處有期徒刑3 月，緩刑2 年確定（不構成累犯）
    。詎猶不知悔改，竟意圖營利，於民國99年2 月27日上午8
    時40分許，在新竹縣竹東鎮○○路育樂公園內，聚攬不特定
    多數人，以每組號碼新臺幣（下同）80元之金額，由賭客簽
    選號碼賭博財物，未簽中者，所繳之賭資即歸黃品樺所有，
    而從中牟利。嗣經警埋伏現場而當場扣得簽單6 張，惟在逮
    捕過程中，黃品樺因趁隙逃匿而未被當場查獲。
二、案經新竹縣政府警察局竹東分局報告偵辦。
        證據並所犯法條
一、證據清單及待證事實：
┌──┬─────────┬────────────────┐
│編號│證據名稱          │待證事實                        │
├──┼─────────┼────────────────┤
│ 一 │證人即現場員警田俊│全部犯罪事實。                  │
│    │忠之證述。        │                                │
├──┼─────────┼────────────────┤
│ 二 │簽單6 張、本署98年│1.扣案簽單上之筆跡，與被告黃品樺│
│    │度速偵字第451 號卷│  於本署98年度速偵字第451 號卷內│
│    │內之簽單影本2 張。│  扣案簽單上之筆跡相同，足證本件│
│    │                  │  扣案之簽單確係被告書寫之事實。│
│    │                  │2.又觀扣案簽單上記載之文字，足證│
│    │                  │  被告有收受不特定賭客之賭資（每│
│    │                  │  組號碼80元）之事實。          │
├──┼─────────┼────────────────┤
│ 三 │被告當庭書寫0 至10│被告當庭以左手書寫之數字及文字，│
│    │之阿拉伯數字及簽名│字跡抖動而不穩定，然被告於本署98│
│    │、被告於本署98年度│年度速偵字第451 號卷內之簽名，字│
│    │速偵字第451 號卷內│跡平穩而工整，足證被告於本件係因│
│    │之簽名。          │畏罪，而以非慣用之左手書寫文字，│
│    │                  │欲藉此逃避筆跡鑑定之事實。      │
└──┴─────────┴────────────────┘
二、核被告所為，係犯刑法第268 條後段之意圖營利聚眾賭博、
    第266 條第1 項前段之賭博罪嫌。被告所犯上開2 罪間，係
    基於同一個賭博犯意為之，屬一行為觸犯數罪名，為想像競
    合犯，請從一重之意圖營利聚眾賭博罪嫌論處。請審酌被告
    於99年2 月23日始因意圖營利賭博案件，經臺灣新竹地方法
    院判有期徒刑3 月，緩刑2 年，有本署刑案資料查註紀錄表
    1 份在卷可稽，詎竟於緩刑期間，再為本件犯行，且犯後面
    對具體明確之事證，猶空言否認犯行，顯無悔改之意等情，
    請予從重量刑。扣案之簽單6 張，請應依刑法第266 條第2
    項規定宣告沒收之。
三、依刑事訴訟法第251條提起公訴。
    此  致
臺灣新竹地方法院
中    華    民    國    99    年    9     月    13    日
                          主任檢察官  黃建麒
                          檢  察  官  林俊廷
本件證明與原本無異。
中    華    民    國    99    年    9     月    18    日
                          書  記  官  范芳瑜
所犯法條：
刑法第266條、第268條
中華民國刑法第266條
在公共場所或公眾得出入之場所賭博財物者，處1千元以下罰金
。但以供人暫時娛樂之物為賭者，不在此限。
當場賭博之器具與在賭檯或兌換籌碼處之財物，不問屬於犯人與
否，沒收之。
中華民國刑法第268條
意圖營利，供給賭博場所或聚眾賭博者，處3年以下有期徒刑，
得併科3千元以下罰金。

司法院資訊處製作；財團法人民間司法改革基金會備份。
